【裁判字號】    90,上易,1395
【裁判日期】    900531
【裁判案由】    傷害
【裁判全文】
臺灣高等法院刑事判決                            九十年度上易字第一三九五號
    上  訴  人
    即  被  告  甲○○
右上訴人因傷害案件，不服臺灣桃園地方法院八十九年度易字第二三０九號，中華民
國九十年二月十五日第一審判決（起訴案號：臺灣桃園地方法院檢察署八十九年度偵
字第一一六九四號）提起上訴，本院判決如左：
    主    文
原判決撤銷。
甲○○連續傷害人之身體，累犯，處有期徒刑伍月，如易科罰金以參佰元折算壹日。
        事  實
一、甲○○前有竊盜、強盜等前科，於民國八十三年間所犯之強盜罪，經原審法院以
    八十三年度訴字第一九三七號判處有期徒刑三年六月確定，並於八十七年五月十
    七日執行完畢，詎仍不知悔改，復於八十九年七月十六日二十一時許，駕駛車號
    ＧＬ－二九八七號小客車，行經桃園縣桃園市○○○街六三號前，因乙○○之二
    名外甥正在該處玩水槍，不慎將水噴到其眼睛，乙○○乃趨前道歉，而丙○○適
    巧出門倒垃圾，見此亦趨前道歉，並請求甲○○離開不要鬧事，詎甲○○盛怒之
    下，竟基於傷害人身體之犯意，出手毆打丙○○臉部及身體，致丙○○受有臉部
    撕裂傷（約二公分）、臉部、有手掌、左腳大拇指及左手小指多處擦傷之傷害，
    乙○○見狀擬將甲○○推開，詎甲○○出於概括之犯意，亦出手並持路旁拾得之
    磚頭毆打乙○○，致乙○○受有左後耳撕裂傷、右手掌骨骨折等傷害。
二、案經被害人丙○○、乙○○分別訴由桃園縣警察局桃園分局報請臺灣桃園地方法
    院檢察署檢察官偵查起訴。
        理  由
一、訊據被告甲○○固坦承有於右揭時地與丙○○、乙○○發生爭執並進而扭打，惟
    矢口否認有傷害丙○○、乙○○之事實，辯稱「是丙○○先出手打我，我才還手
    ，但沒有拿磚塊。雙方互相從他家門口扭打到馬路上，撕裂傷是指甲造成的。當
    時我開車經過他家門口，車窗沒有搖上，他的兩名小孩玩水槍射到我的眼睛，我
    好言相勸，他們卻對我兇，後來丙○○自二樓下來，從後面打我。」等語，惟查
  (一)右揭事實，業據告訴人乙○○迭於警、偵訊及原審、本院指訴稱：「因我的小孩
    當時在玩水槍，可能去射到他的臉，他就停下車罵三字經，我見狀就馬上跑過去
    跟他道歉，他仍然一直罵，我爸爸丙○○也馬上過來道歉，可是甲○○動手往我
    爸爸臉上打一拳，我就把他拉開，可是他一轉身也開始動手打我，我就揮手要把
    他推開，他就到路旁拿起一塊磚頭往我身上打」、「我兩位外甥在馬路上玩水槍
    ，不小心射到甲○○，我上前向他道歉，但他二話不說就下車用三字經罵我，並
    出手毆打我爸爸，我看到他打我爸爸，才用手推他，他就拿磚塊打我，後來我打
    電話報警，他就跑掉了，警察到場時把他的車子推走，我就把磚塊交給警察。」
    等語（見偵查卷第六頁反面、第二十一頁反面、原審九十年二月一日審判筆錄）
    ，另告訴人丙○○於警、偵訊及原審亦指稱：當時我看見甲○○與我兒子乙○○
    在爭吵，我瞭解爭吵的原因後，就跟他道歉，可是他還是一直罵三字經，並且拉
    著我兒子好像要打架似，我趕緊衝上前去分開他們，可是他不分青紅皂白往我的
    臉部鼻樑打來，並開始動手毆打我，我兒子見狀就趕緊把他推開，他就跑道路旁
    撿起一塊磚頭往我兒子身上打等語（見偵查卷第八頁反面、第九頁正面、第二十
    一頁反面、原審九十年二月一日審判筆錄），且互核相符，並有財團法人天主教
    聖保祿修女會醫院之診斷證明書二紙（見偵查卷第十頁、第十一頁）在卷可稽。
  (二)被告於原審亦自承與告訴人等打在一起等語，堪信告訴人指訴遭被告毆打乙節，
    與事實相符。又告訴人乙○○、丙○○均係於當天事後前往財團法人天主教聖保
    祿修女會醫院驗傷，診斷書亦分別記錄，告訴人乙○○「左後耳撕裂傷、右手掌
    骨骨折」，告訴人丙○○「臉部及身體，致丙○○受有臉部撕裂傷（約二公分）
    、臉部、右手掌、左腳大拇指及左手小指多處擦傷」等語，此均有各該診斷證明
    書在卷可稽，觀諸告訴人等所受前開傷害，分散各處，不似自己造成，顯係被告
    傷害所致，至為顯然。
  (三)綜上所述，被告所辯顯係事後卸責之詞，不足採信。被告犯行已臻明確，應予依
    法論科。
二、按被告傷害人之身體，所為係犯刑法第二百七十七條第一項之傷害罪。被告毆打
    丙○○後，於甚短之時間內，在同一處所毆打乙○○，其先後所為數行為，時間
    緊接，所犯罪名相同，顯係出於概括之犯意為之，為連續犯，爰依刑法第五十六
    條之規定以一罪論，並加重其刑。又被告曾有強盜前科，經原審法院判處有期徒
    刑三年六月確定，於八十七年五月十七日執行完畢，此有臺灣高等法院全國被告
    前案紀錄表一份附於本院卷及臺灣桃園地方法院檢察署刑案資料查註紀錄表一份
    附於偵查卷可稽，其於有期徒刑執行完畢後，五年以內再犯本件有期徒刑以上之
    罪，為累犯，應依刑法第四十七條規定，遞加重其刑。又被告行為後，刑法第四
    十一條已於九十年一月十日修正公布，同年月十二日生效，比較新舊法，以新法
    並無不利於被告，自應適用裁判時新法。
三、原審據以論罪科刑，原非無見，惟被告係於毆打丙○○後，基於概括犯意毆打乙○○，其先後所為數行為，時間緊接，應認係連續犯，乃原審以其「因見乙○○
    上前攔阻，始另行起意毆打乙○○，故其所犯毆打乙○○、丙○○二罪，犯意各
    別，行為互異，應予分論併罰」，即有違誤，則被告上訴意旨徒求減輕其刑，雖
    無理由，但原判決既有上開可議之處，仍屬無可維持，應由本院撤銷改判。爰審
    酌被告與告訴人乙○○、丙○○僅因小孩玩水槍誤射其眼睛之問題發生爭執，即
    動手毆擊告訴人成傷，已損及告訴人之權益，及其犯罪後尚未與告訴人達成民事
    和解等一切情狀，量處如主文所示之刑，並諭知易科罰金之折算標準。再扣案之
    磚塊因非被告所有，故不諭知沒收。
據上論斷，應依刑事訴訟法第三百六十九條第一項前段、第三百六十四條、第二百九
十九條第一項前段，刑法第二條第一項前段、第五十六條、第二百七十七條第一項、
第四十七條、修正後刑法第四十一條第一項前段，罰金罰鍰提高標準條例第一條前段
、第二條，判決如主文。
本案經檢察官郭啟東到庭執行職務。
中      華      民      國      九十      年     五     月    三十一    日
                              臺灣高等法院刑事第二十一庭
                                  審判長法  官  葉  騰  瑞
                                        法  官  莊  明  彰
                                        法  官  黃  國  忠
右正本證明與原本無異。
不得上訴。
                                        書記官  劉  貞  達
中      華      民      國      九十      年     五     月    三十一    日
附錄本案論罪科刑法條全文
刑法第二百七十七條：
傷害人之身體或健康者，處三年以下有期徒刑、拘役或一千元以下罰金。
犯前項之罪，因而致人於死者，處無期徒刑或七年以上有期徒刑，致重傷者，處三年
以上、十年以下有期徒刑。


司法院資訊處製作；財團法人民間司法改革基金會備份。
